【裁判字號】    91,上,838
【裁判日期】    920311
【裁判案由】    給付承攬報酬
【裁判全文】
臺灣高等法院民事判決  九十一年度上字第八三八號
    上  訴  人  ㄈ合創意有限公司
    法定代理人  范可欽
    訴訟代理人  李振燦律師
    被 上訴 人  甲○○○○
    法定代理人  連戰
    訴訟代理人  葉潛昭律師
右當事人間請求給付承攬報酬事件，上訴人對於中華民國九十一年九月九日臺灣臺北
地方法院九十一年訴字第一九六八號第一審判決提起上訴，本院判決如左：
    主    文
原判決關於駁回上訴人後開第二項之訴部分及該部分假執行之聲請暨訴訟費用之裁判
均廢棄。
被上訴人應給付上訴人新台幣壹佰捌拾萬元，及自民國九十一年五月十五日起至清償
日止，按年息百分之五計算之利息。
其餘上訴駁回。
第一、二審訴訟費用，由被上訴人負擔十分之三，餘由上訴人負擔。
本判決所命之給付，上訴人以新台幣陸拾萬元供擔保後，得假執行；但被上訴人如於
假執行程序實施前，以新台幣壹佰捌拾萬元預供擔保，得免為假執行。
    事    實
甲、上訴人方面：
壹、聲明：
一、原判決廢棄。
二、被上訴人應給付上訴人新台幣（下同）五百三十五萬元，及自起訴狀繕本送達之
    翌日起至清償日止，按年息百分之五計算之利息。
三、願供擔保，請准宣告假執行。
貳、陳述：除與原判決記載相同部分，予以引用外，並補稱略以：
一、系爭承攬關係確係存在，被上訴人於民國（下同）九十一年六月三日答辯狀所載
    ：「曾委託上訴人追加製作準備篇及縮水篇，且已先支付頭期款三百萬元」、「
    曾委託上訴人製作平面廣告其內容包括報紙廣告、公車車體及戶外看板」，證人
    廖祥碓證稱：「一開始黨部決定做五、六支影片廣告，平面廣告五、六波。一向
    不訂契約」，暨被上訴人歷次付款明細，足證兩造間有承攬契約存在之事實。
二、依證人廖祥碓、周守訓所為之證言，足資證明兩造間確已約明系爭廣告影片，每
    支費用二百五十萬元，俟交付媒體播出後再加計媒體播映服務費五十萬元；平面
    廣告暨戶外看板則為每支八十萬元。
三、追加製作之二支廣告影片「準備篇」、「縮水篇」，已完成交片。依證人林純正
    證稱：「所謂沒有完成交片是沒有交付媒體播放」，未交付媒體播放，依約不可
    請求媒體播放服務費每支五十萬元，惟系爭二支廣告影片之媒體播放服務費，本
    不在上訴人請求範圍內。
四、廣告影片意念為被上訴人所提供，縱有影片失焦，致無法修正之情形，其理由如
    同上訴人所言，已經不符合當時選舉氣氛與所有策略。惟查，上訴人對完成拍片
    的時程並無遲延，則影片完成後未能符合當時競選策略，焉有由上訴人負責之理
    ？甚者，競選策略本即由被上訴人一手擘劃，被上訴人以系爭影片不符合競選策
    略而不欲播映，並據此拒付報酬，殊不足取。
五、系爭平面廣告之「國父篇」，依證人周守訓所為之證言，應肯認為上訴人之創意
    表現；另「公開信」篇，被上訴人主張文稿為其所提供，惟查，被上訴人所提供
    之三篇文字，充其量僅為廣告之素材，稱不上平面廣告，若非透過上訴人之表達
    方式，何能發揮其最大的廣告效益？被上訴人執此否認上訴人之創意展現，亦不
    足取。
六、「公開信篇」系列三支廣告，上訴人予以優惠只收取一支廣告之費用，全係念及
    雙方合作互信的誠意表現。倘如被上訴人所稱其願就「國父篇」支付四十萬元，
    其餘三支廣告每支五萬元，則無疑主張該承攬報酬之給付，須待上訴人完成工作
    後，再由被上訴人憑其主觀感受決定報酬額，上訴人否認之。
七、系爭「國父篇」戶外看板，上訴人鑑於兩造之合作關係，僅就上訴人代其洽請廠
    商製作廣告圖暨吊掛的費用，請求十五萬元。
乙、被上訴人方面：
壹、聲明：
一、上訴駁回。
二、如受不利判決，願預供擔保請准免宣告假執行。
貳、陳述：除與原判決記載相同部分，予以引用外，並補稱略以：
一、上訴人自認「縮水篇」及「準備篇」未送交媒體播映，既未於媒體播映，則上訴
    人請求付款即屬無據。證人林純正雖避重就輕地諉稱：「沒有完成交片是沒有交
    付媒體播放」，惟證人廖祥碓證稱：「選舉要看情勢變動廣告，如果認為不合
    適，就不接受這二部片子，雖然沒有驗收，但每支還是先給一百五十萬元」，足
    見系爭二支影片根本未經驗收，上訴人自不能請求該部分報酬。
二、依證人周守訓所為之證言，「準備篇」及「縮水篇」上訴人確未完成，且未經過
    驗收，更未播出，則上訴人自不得請求該二支影片之報酬。
三、被上訴人已先支付「準備篇」及「縮水篇」頭期款三百萬元，為上訴人所不爭執
    ；茲上訴人既無權請求該二影片之報酬，且被上訴人已於原審解除此部分之承攬
    契約，則上訴人所受領之三百萬元即無法律上之原因，被上訴人自得請求返還，
    如本件上訴人其他部分之請求為有理由，則被上訴人主張以之抵銷。
四、平面廣告即報紙廣告，無涉美術、攝影，上訴人就系爭報紙廣告文案內容係由被
    上訴人提供乙節不爭執，則其猶主張：尚需藉由語文、美術、攝影、圖形等方式
    ，本於自己獨立之思維完成廣告云云，要不足取。如准許上訴人請求此部分報酬
    ，即無異鼓勵不勞而獲，或有報酬與工作顯不相當之情形，殊屬有違誠信原則。
    理    由
一、本件上訴人起訴主張：伊於九十年十月間起，接受被上訴人要約，負責規劃製作
    九十年立法委員及縣市長選舉廣告事宜，雙方約定伊為被上訴人製作競選廣告影
    片，每支報酬二百五十萬元，如交付媒體執行則加計服務佣金五十萬元；報紙廣
    告稿製作，每張報酬八十萬元；伊已為被上訴人製作完成二支廣告影片「準備篇
    」及「縮水篇」，惟未交由媒體播出，因此伊未請求服務佣金五十萬元，僅共請
    求五百萬元，詎被上訴人竟拒不給付尾款二百萬元；又伊為被上訴人製作平面廣
    告即報紙廣告「國父篇」、「混淆視聽篇」、「催票篇」、「公開信篇」四篇，
    已交由媒體執行完畢，並完成戶外看板，惟被上訴人亦拒不給付報酬三百三十五
    萬元等情，爰依承攬之法律關係，求為命被上訴人給付五百三十五萬元及自起訴
    狀繕本送達之翌日起至清償日止計付法定遲延利息之判決。
    被上訴人則以：廣告影片「準備篇」及「縮水篇」二支，上訴人並未完成交與媒
    體執行，而上開影片係為供九十年立法委員及縣市長選舉之用，如今選戰已過，
    上訴人縱予完工，對被上訴人已無實益，被上訴人自得解除該部分承攬契約，惟
    被上訴人已付三百萬元，如上訴人其他部分之請求為有理由，則被上訴人主張以
    之抵銷；又關於報紙廣告部分，「公開信篇」之內容全由被上訴人所屬之文傳會
    提供，非上訴人之創意，而「催票篇」及「混淆視聽篇」均係由被上訴人所屬文
    傳會之先鋒小組與上訴人公司共同研議之文案，亦非上訴人獨自之創意，上訴人
    自不得以每篇八十萬元計算請求給付報酬，被上訴人祇同意「國父篇」給付四十
    萬元，其餘三篇每篇各付五萬元等語，資為抗辯。
二、按因不可歸責於雙方當事人之事由，致一方之給付全部不能者，他方免為對待給
    付之義務，如僅一部不能者，應按其比例減少對待給付，民法第二百六十六條第
    一項定有明文。
三、上訴人主張伊於九十年立法委員及縣市長選舉競選期間，為被上訴人製作二支競
    選廣告影片「準備篇」及「縮水篇」（下稱系爭廣告影片），每支報酬二百五十
    萬元等情，雖未訂立書面契約（為兩造所自認），惟上訴人已應被上訴人之要約
    ，為被上訴人製作系爭廣告影片一節，為被上訴人所不爭執，並經證人即被上訴
    人之承辦人員廖祥碓到場證稱：「九十年這次選舉的廣告，拍一支廣告影片二百
    五十萬元」、「事先預計就有『準備篇』及『縮水篇』」（見本院卷六一、六二
    頁），及證人即被上訴人之承辦人員周守訓到場證稱：「廣告製作的酬勞在剛開
    始拍八支影片總金額二千萬元」「『準備篇』及『縮水篇』˙˙˙這二支片子當
    初有預期要拍」（見本院卷一○一頁），上訴人所為之上開主張，自堪信為真實
    。惟被上訴人抗辯上訴人製作之系爭廣告影片內容品質不符被上訴人之需求，無
    法播出，故上訴人實際並未完成系爭廣告影片，現選戰已過，已無完成交付實益
    等語。按被上訴人委由上訴人製作系爭廣告影片，並無書面約定，致所應製作完
    成影片之具體內容究應達於何品質雖不明，惟自應著重於選舉期間機動性之要求
    ，而以上訴人製作符合被上訴人選舉需求之廣告影片交與媒體播出為其工作之完
    成。上訴人既自認伊並未將系爭廣告影片交付媒體播出，係因伊所製作之系爭廣
    告影片依當時選舉氣氛已不適合播出（見本院卷一二四頁）；即被上訴人亦自認
    ：「選舉要看情勢變動廣告，如果不合適就可以不接受，既然每片我們都付了一
    百五十萬元，如果不是不合時宜，我們不會不接受」（見本院卷一二四頁），再
    經徵諸證人廖祥碓到場所證述：「選舉要看情勢變動廣告，如果認為不合適，就
    不接受」、「在製作廣告片時，我們（每支）就先付一百五十萬元，事後即使我
    們不接受廣告，那一百五十萬元就算是製作費」等情節（見本院卷六二頁），足
    證上訴人所製作之系爭廣告影片，全係因已不適合當時選舉氣氛或情勢，致未交
    與媒體播出。而選舉之氣氛或情勢，瞬息萬變，非兩造於製作時所能預期或控制
    ，顯係因不可歸責於雙方之事由所致，揆諸前述規定，上訴人自不得再向被上訴
    人請求尾款二百萬元，而被上訴人亦不得以上訴人尚未將系爭廣告影片交與媒體
    播出為由，主張對上訴人解除契約。請求上訴人返還其已付之三百萬元並據以主
    張抵銷。
四、上訴人另主張被上訴人應給付伊所製作報紙廣告四篇之報酬，每篇八十萬元及戶
    外看板報酬十五萬元，合計三百三十五萬元情。關於戶外看板報酬十五萬元部分
    ，既經被上訴人所自認（見本院卷一二五頁），則上訴人就此部分之請求，應屬
    有據；關於報紙廣告報酬每篇八十萬元部分，雖經被上訴人自認（見本院卷一二
    六頁），惟抗辯該報酬須以廣告內容具有創意為要件等語，並經證人廖祥碓到場
    證稱：「原來預先談好平面廣告˙˙˙一波約八十萬（元）。付高的費用要有創
    意，後來因為上訴人的平面廣告沒有創意，『公開信篇』是我們委託專家、學者
    寫的，所以我們不能以先前約定的一波八十萬（元）來算」等語（見本院卷六三
    頁）；而證人周守訓亦到場證稱：除「國父篇」外，其他三篇文字上的創意，雙
    方都有等語（見本院卷一○三頁）。由上開證人所為之上開證言並參酌上訴人所
    製作「國父篇」廣告確有創意情節觀之，顯見兩造間所成立承攬契約，約定製作
    平面廣告報酬每篇八十萬元，係著重於上訴人之創意製作，如非上訴人之創意製
    作，自不能比照創意製作計算報酬。經查上訴人所製作之報紙廣告，除「國父篇
    」為上訴人所創意製作，其報酬自應按八十萬元計算外；至「公開信篇」之內容
    ，上訴人自認係被上訴人所提供（見本院卷一二六頁），而上訴人復不能舉證證
    明其所負責製作部分之價值究為若干，惟被上訴人既同意按五萬元計算，自應按
    此數額計酬；另「混淆視聽篇」及「催票篇」之原始文件雖為上訴人公司之法定
    代理人所撰寫，但經被上訴人所屬文傳會修正（見本院卷一○三頁上訴人公司之
    法定代理人所為之陳述及證人周守訓所為之證言），自屬兩造所共同創意製作，
    則每篇報酬應按原約定報酬八十萬元之二分之一計算即四十萬元為適當。則上訴
    人請求之報紙廣告報酬，就「國父篇」為八十萬元，「混淆視聽篇」及「催票篇
    」為每篇各四十萬元，「公開信篇」為五萬元，合計一百六十五萬元，應屬有據
    。
五、綜上所述，上訴人所得請求被上訴人給付之承攬報酬，為戶外看板十五萬元及報
    紙廣告一百六十五萬元，合計一百八十萬元。從而上訴人請求被上訴人給付承攬
    報酬一百八十萬元及自起訴狀繕本送達之翌日即九十一年五月十五日起至清償日
    止之法定遲延利息部分，自屬應予准許；至超過上開部分之請求，即屬不應准許
    。原審就上開應予准許部分，所為上訴人敗訴之判決，自有未洽，上訴論旨指摘
    原判決此部分不當，求予廢棄改判，為有理由；就上開不應准許部分，所為上訴
    人敗訴之判決，並無不合，上訴論旨指摘原判決此部分不當，求予廢棄改判，為
    無理由。末查關於本判決所命之給付，兩造既均陳明願供擔保，以代釋明，聲請
    宣告假執行或免為假執行，經核均與規定相符，爰分別酌定相當之擔保金額。併
    予准許。
六、至兩造其餘之攻擊或防禦方法，及未經援用之證據，經本院斟酌後，認為均不足
    以影響本判決之結果，自無逐一詳予論駁之必要，併此敘明。
七、據上論結，本件上訴為一部有理由，一部無理由，依民事訴訟法第四百五十條、
    第四百四十九條第一項、第四百六十三條、第三百九十條第二項、第三百九十二
    條、第七十九條但書，判決如主文。
中      華      民      國    九十二    年      三      月      十一    日
                                民事第十三庭
                                    審判長法  官  林  鄉  誠
                                          法  官  劉  清  景
                                          法  官  鄭  威  莉
右正本係照原本作成。
如不服本判決，應於收受送達後二十日內向本院提出上訴書狀，其未表明上訴理由者
，並應於提出上訴後二十日內向本院補提理由書狀（均須按他造當事人之人數附繕本
），上訴時應提出委任律師或具有律師資格之人之委任狀，委任有律師資格者，另應
附具律師及格證書及釋明委任人與受任人有民事訴訟法第四百六十六條之一第一項但
書或第二項（詳附註）所定關係之釋明文書影本。
中      華      民      國    九十二    年      三      月     十三    日
                                          書記官  吳  瑞  英
附註：
民事訴訟法第四百六十六條之一（第一項、第二項）：
對於第二審判決上訴，上訴人應委任律師為訴訟代理人，但上訴人或其法定代理人具
有律師資格者，不在此限。
上訴人之配偶、三親等內之血親、二親等內之姻親，或上訴人為法人、中央或地方機
關時，其所屬專任人員具有律師資格並經法院認為適當者，亦得為第三審訴訟代理人
。


司法院資訊處製作；財團法人民間司法改革基金會備份。
